台灣彰化地方法院民事判決　九十一年度簡上字第九三號
　　上　訴　人　甲○○
　　被上訴人　　劉寶子
右當事人間請求損害賠償事件，上訴人對於中華民國九十一年四月十六日本院員林簡
易庭九十年度員簡字第四六五號第一審判決提起上訴，本院判決如左：
    主      文
上訴駁回。
第二審訴訟費用由上訴人負擔。
    事      實
甲、上訴人方面：
一、聲明：原判決不利於上訴人部分廢棄，右開廢棄部分，被上訴人在第一審之訴及
    假執行之聲請均駁回。
二、陳述：除引用與原判決記載相同者外，補稱：
  （一）上訴人並未毆打被上訴人，被上訴人之所以受傷，乃因被上訴人要搶奪上訴
        人之相機時，先動手抓住上訴人之頭髮，且掐住上訴人之脖子，上訴人為防
        衛自己，不得已與被上訴人拉扯，並將被上訴人之手推開後所致，上訴人亦
        因此而受傷。
  （二）現今景氣不好，上訴人無工作，又要負擔子女之教育費，早已陷入困境。因
        此，原審判決上訴人應賠償被上訴人三萬元，其金額實在過高。
  （三）上訴人係國民中學畢業，但現在沒有工作。
三、證據：引用原審所提出之證據。
乙、被上訴人方面：
一、聲明：駁回上訴。
二、陳述：除引用與原判決記載相同者外，補稱：
  （一）被上訴人並未搶奪上訴人之相機，且上訴人確有打傷被上訴人。
  （二）被上訴人係國民中學肄業，現經營海產店，每月收入約十萬元。
三、證據：引用原審所提出之證據。
丙、本院依職權調閱台灣彰化地方法院檢察署九十年度偵字第二二八四號偵查卷、本
    院九十年度易字第七八三號刑事卷及台灣高等法院九十年度上易字第二四九三號
    刑事卷。
    理      由
一、被上訴人起訴主張上訴人於九十年三月十七日上午九時許，在彰化縣社頭鄉○○
    路七六五號被上訴人之住處前，以手毆打被上訴人之身體，致被上訴人受有右手
    上臂內側面、右手前臂外側面及右手背多處皮下瘀血等傷害，而上訴人因此傷害
    犯行，亦經本院九十年度易字第七八三號、台灣高等法院台中分院以九十一年度
    上易字第二四九三號刑事判決，處罰金一千元確定，爰依民法第一百八十四條及
    第一百九十五條之規定，求命上訴人給付十萬元之精神慰撫金，並自九十年十月
    四日起，至清償之日止，按週年利率百分之五計算之利息之判決（其中七萬元及
    其利息部分，經原審判決駁回，未據被上訴人提起上訴，已告確定。）。上訴人
    則以其並未毆打被上訴人，被上訴人所以受傷，乃因被上訴人要搶奪上訴人之相
    機時，先動手抓住上訴人之頭髮，且掐住上訴人之脖子，上訴人為防衛自己，不
    得已與被上訴人拉扯，並將被上訴人之手推開後所致，又原審判決上訴人應賠償
    被上訴人三萬元，其金額實在過高等語置辯。
二、查上訴人因懷疑其夫賴聰明與被上訴人有曖昧關係，於九十年三月十七日上午九
    時許，在彰化縣頭鄉○○村○○路七六五號被上訴人住處前，見其夫與被上訴人
    同在該處，欲取其皮包內之相機照相存證，為賴聰明與被上訴人阻止，雙方因而
    發生拉扯，上訴人竟基於傷害人之身體之犯意，於回奪皮包之時，以手打被上訴
    人一耳光並傷及被上訴人之身體，致被上訴人受有右手上臂內側面、右手前臂外
    側面及右手背多處皮下瘀血等傷害，上訴人上開傷害之犯行，業經被上訴人提出
    告訴後，由本院九十年度易字第七八三號、台灣高等法院台中分院以九十一年度
    上易字第二四九三號刑事判決，處罰金一千元確定等情，為上訴人所不爭，並經
    本院調閱上開案號歷審刑事卷查核無訛，應認被上訴人主張其為上訴人傷害之事
    實為真正。上訴人辯稱未傷害被上訴人等語，不足採信。又上訴人雖又辯稱係被
    上訴人先動手抓住上訴人之頭髮，且掐住上訴人之脖子，上訴人為防衛自己，不
    得已與被上訴人拉扯，並將被上訴人之手推開，上訴人亦因此而受傷等語。然縱
    認被上訴人亦有傷害上訴人之犯行，但稽諸兩造一見面，即為取相機之事，互相
    拉扯之情節，實難分別何方先行傷害對方，自皆不得主張正當防衛。是上訴人此
    部分辯解，亦難採取。因之，被上訴人依民法第一百八十四條及第一百九十五條
    之規定，請求被上訴人給付慰撫金，即屬有據。惟慰撫金之數額，應斟酌雙方身
    分資力與加害程度，及其他各種情形予以核定（最高法院五十一年度台上字第二
    二三號判例參照）。查上訴人係國民中學畢業，現在沒有工作；被上訴人則為國
    民中學肄業，現在經營海產店，每月收入約十萬元，此為兩造所不爭。又上訴人
    係於回奪皮包之時，以手打被上訴人一耳光並傷及被上訴人之身體，致被上訴人
    受有右手上臂內側面、右手前臂外側面及右手背多處皮下瘀血等傷害，已如前述
    。則本院斟酌被上訴人所受傷害之程度，及兩造之身分、社會地位、經濟情況等
    情，認被上訴人請求上訴人給付精神慰撫金十萬元，尚嫌過高，應核減為三萬元
    ，方屬公允。因此原審判命上訴人給付被上訴人精神慰撫金三萬元，及自九十年
    十月四日（起訴狀繕本送達上訴人之翌日）起，至清償之日止，按週年利率百分
    之五計算之利息，並依被上訴人之聲請，宣告被上訴人於供擔保後得為假執行，
    於法並無不合，其命上訴人給付之金額亦屬適當。上訴人陳稱原審判命給付之金
    額過高，也不足取。從而，上訴意旨指摘原判決不當，求予廢棄改判，為無理由
    ，應駁回其上訴。
三、據上論結，本件上訴為無理由，依民事訴訟法第四百三十六條之一第三項、第四
    百四十九條第一項、第七十八條，判決如主文。
中　　　華　　　民　　　國　　九十一　　年　　 十一 　　月　　二十七　　日
                                      民事第二庭
~B審判長法官　何志通
~B法　　　官　鄭舜元
~B法　　　官　廖國佑
右為正本係照原本作成
不得上訴。
中　　　華　　　民　　　國　　九十一　　年　　 十一 　　月　　二十八　　日
~B法院書記官　張俞文
